臺灣士林地方法院交通事件裁定　　　　100年度交聲字第283號
原處分機關　交通部公路總局臺北區監理所基隆監理站
異　議　人　李蕙伶
即受處分人
上列受處分人因違反道路交通管理處罰條例案件，對於交通部公
路總局臺北區監理所基隆監理站於民國100 年3 月3 日所為之處
分（原處分：基監字第裁42-CS0000000號）聲明異議，本院裁定
如下：
    主  文
原處分撤銷。
李蕙伶汽車駕駛人，行經有燈光號誌管制的交叉路口闖紅燈，處
新臺幣壹仟捌佰元。
    理  由
一、按汽車（包含機器腳踏車）行駛至交岔路口，其行進、轉彎
    ，應遵守燈光號誌或交通指揮人員之指揮，道路交通安全規
    則第102 條第1 項第1 款定有明文；次按汽車駕駛人，行經
    有燈光號誌管制的交叉路口闖紅燈者，處新臺幣（下同）1,
    800 元以上5,400 元以下罰鍰，並記違規點數3 點，道路交
    通管理處罰條例第53條第1 項、第63條第1 項第3 款分別定
    有明文。
二、原處分意旨略以：異議人即受處分人李蕙伶所有之車牌號碼
    BQS-862 號普通重型機車，於99年11月21日8 時54分許，行
    經新北市○○區○○路與樟樹二路路口（改制前之臺北縣汐
    止市○○路與樟樹二路），因未依燈光號誌規定行車，經警
    以其「闖紅燈」之違規行為，違反道路交通管理處罰條例第
    53條第1 項規定，逕行製單舉發，嗣受處分人於舉發通知單
    上所載之應到案期限前到案陳述意見，經原處分機關函請舉
    發機關調查結果，仍認受處分人有上開違規行為，原處分機
    關乃依前揭道路交通管理處罰條例第53條第1 項及違反道路
    交通管理事件統一裁罰基準表等規定，裁處受處分人1,800
    元罰鍰，並依同條例第63條第1 項第3 款規定，併記違規點
    數3 點。
三、聲明異議意旨略以：本案所附採證照片所示機車駕駛人為男
    士，絕非車主本人，依交通違規條例，應處罰機車違規駕駛
    人，故本案處罰車主，實有違法理。再者，逕行舉發之兩張
    照片，機車前後距離及地點不同，但違規兩張照片時間卻全
    然相同，均為「21，08：54」，毫無秒差，與事實不合，有
    所爭議。100 年1 月27日曾前往汐止分局調閱逕行告發照片
    兩張，其中第一張照片車牌為BQS-862 號，第二張則查無車
    輛車牌號碼，無法證明為同一違規車輛，其處分不當，難以
    使人折服，爰依法聲明異議，請求撤銷原處分等語。
四、經查：
  (一)受處分人經本院合法傳喚並未到庭，惟其所有之車牌號碼BQ
    S-862 號普通重型機車，有於前揭時間、地點，行經有燈光
    號誌管制之交叉路口闖紅燈之違規事實，有舉發違規照片2
    張附卷可稽（見本院卷第8 頁，彩色照片見第10、11頁），
    應堪認定。
  (二)受處分人雖以舉發違規照片上之駕駛人應為男子，非其本人
    等詞為辯。然上開舉發違規照片所顯示駕駛車牌號碼BQS-86
    2 號普通重型機車之人穿著黑色長外套，從照片所顯示駕駛
    人之背影，尚無從確認駕駛人係男子或女子。且依道路交通
    管理處罰條例第7 條之2 第1 項第1 款之規定，汽車駕駛人
    有闖紅燈之行為，當場有不能或不宜攔截製單舉發者，得逕
    行舉發；而依同條第4 項規定，逕行舉發以汽車所有人為被
    通知人製單舉發；另道路交通管理處罰條例第85條第1 項明
    定「按本條例之處罰，受舉發違反道路交通管理事件之受處
    罰人，認為受舉發之違規行為應歸責他人者，應於舉發違反
    道路交通管理事件通知單應到案日期前，檢附相關證據及應
    歸責人相關證明文件，向處罰機關告知應歸責人，處罰機關
    應即另行通知應歸責人到案依法處理。逾期未依規定辦理者
    ，仍依本條例各該違反條款規定處罰」。查本件屬逕行舉發
    ，依前開說明，原舉發機關以車主即受處分人為被通知人製
    單舉發並無違誤。再者，受處分人為機車所有人，對於其車
    輛之管理、使用或出借，本即負有相當之注意義務，縱使本
    件實際駕駛人非受處分人，依前開說明，受處分人亦應於舉
    發通知單所載之應到案日期前檢附相關資料以歸責於實際駕
    駛人，若未辦理者，亦應依各該條款處罰之。從而，縱使本
    件實際駕駛人非受處分人，亦有可能為受處分人之家人或得
    受處分人同意騎乘之親朋好友，則受處分人不於法定時間內
    告知原處分機關應歸責人，原處分機關逕以車主為受處分人
    裁罰，並無不合，受處分人上開所辯，並不足採。
  (三)再查，上開2 張舉發違規照片右下角上雖均顯示「21，08：
    54」，然此應係違規當日「21日」及違規當時「8 時54分」
    之意，況從舉發違規照片上所顯示之紅綠燈倒數秒數分別為
    「27」及「18」（見本院卷第10至11頁），前後相隔9 秒鐘
    ，益證該2 張舉發違規照片所拍攝之時間前後相差9 秒鐘，
    僅係剛好都在「8 時54分」，受處分人指2 張舉發違規照片
    都是「21，08：54」，毫無秒差云云，顯係誤會。
  (四)又從2 張舉發違規照片以觀：第1 張舉發違規照片（即紅綠
    燈倒數秒數為「27」者），受處分人所有之普通重型機車位
    於紅綠燈下之機車停等區內，駕駛人穿著黑色長外套、白色
    鞋子、頭戴淺色安全帽，受處分人所有之普通重型機車前方
    （已過該號誌下方之停等線）有2 臺機車，且該機車駕駛人
    均著米白色外套，受處分人所有之普通重型機車後方則有1
    臺機車，車牌號碼為979-QBA 號；第2 張舉發違規照片（即
    紅綠燈倒數秒數為「18」者）則是車牌號碼979-QBA 號機車
    於機車停等區內等待燈號轉換，前方有1 臺機車，雖該車之
    車牌號碼難以辨識，惟該車駕駛人所著之黑色長外套、白色
    鞋子、淺色安全帽均與第1 張受處分人所有之普通重型機車
    上之駕駛人相同，且除此外，並無其他機車。是受處分人辯
    稱不能證明該2 張舉發違規照片上之機車為同一輛機車云云
    ，實屬推諉之詞，顯不足採。
五、綜上所述，受處分人所有之車牌號碼BQS-862 號普通重型機
    車，確有於前揭時間、地點行經有燈光號誌管制交叉路口闖
    越紅燈之違規行為，從而原處分機關依道路交通管理處罰條
    例第53條第1 項及違反道路交通管理事件統一裁罰基準表等
    規定，裁處受處分人1,800 元罰緩，核無違誤。惟本件屬逕
    行舉發案件，係以汽車所有人（包含機器腳踏車）為受處分
    人，而依同條例第63條規定，記點處分之主體為汽車駕駛人
    ，而原處分機關未就本件汽車所有人即受處分人是否為實際
    駕駛人予以查明，即逕予記受處分人違規點數3 點，實有未
    洽。從而，本件受處分人之異議雖無理由，惟原處分機關所
    為之原處分亦有不當之處，自應由本院撤銷原處分，並另依
    道路交通管理處罰條例第53條第1 項規定，諭知如主文第二
    項所示，以資適法。
據上論斷，依道路交通事件處理辦法第19條前段，裁定如主文。
中    華    民    國   100    年    3     月    30    日
                  交通法庭法  官  黎惠萍
以上正本證明與原本無異。
如不服本裁定，應於送達後5日內，向本院提出抗告狀。
                          書記官  林志忠
中    華    民    國   100    年    3     月    30    日